高雄高等行政法院簡易判決
　　　　　　　　　　　　　　　　　　 94年度簡字第00254號
原　　　告　馬爹利國際有限公司
代　表　人　甲○○
訴訟代理人　丙○○
被　　　告　臺南縣政府
代　表　人　乙○○ 縣長
訴訟代理人　丁○○
上列當事人間因菸酒管理法事件，原告不服財政部中華民國94年
7月13日台財訴字第09400261570號訴願決定，提起行政訴訟。本
院判決如下：
    主  文
原告之訴駁回。
訴訟費用由原告負擔。
    事實及理由
一、緣原告經人檢舉於http//www.maadielih.com/網站刊載酒類
    商品廣告，未依規定標示健康警語，涉嫌違反菸酒管理法第
    37條之規定，經被告上該網站查證屬實，乃依同法第55條第
    1項規定，以民國（下同）94年5月17日府財菸字第09401048
    32號處分書裁處原告新台幣（下同）10萬元罰鍰，及限於收
    到處分書翌日起15日內改正。原告就罰鍰處分部分不服，提
    起訴願遭決定駁回，遂提起本件行政訴訟。
二、原告起訴主張：原告公司網站本來有標示警語，不知何時被
    人修改，實非原告之錯；事件發生後數日，原告有接到恐嚇
    電話，可證明此事件為不法人士有意之行為，並非原告的錯
    誤，原告已有向當地警局報案，並有報案三聯單影本及原告
    公司網站有標示警語之圖片為證等語，而聲明求為判決：訴
    願決定及原處分均撤銷。被告則以：菸酒管理法規定關於酒
    類之廣告或促銷，應明顯標示「飲酒過量，有害健康」或其
    他警語，違反者依同法第55條規定處10萬元以上50萬元以下
    罰鍰。原告經人檢舉於其所有網站刊載酒類商品廣告，未標
    示健康警語，並檢附94年4月23日列印未標示健康警語之該
    網站資料，經被告於同年5月2日上網查證結果，原告確未標
    示健康警語，顯與上開法條有違，被告乃據以處分。又被告
    於處分前依行政程序法第102條規定，檢附所查得之網站具
    體資料，函請原告陳述意見時，原告僅復以「此乃本公司無
    意之疏忽，已立即配合修正」，並未否認前揭廣告內容，亦
    未提出網站遭人破壞之疑義。又原告所提遭人恐嚇乙節，查
    非法刪改他人網站資料應是怕人發現之行為，又豈會以電話
    恐嚇通知當事人之理，與一般經驗法則相違等語資為抗辯，
    而聲明求為判決駁回原告之訴。
三、按「酒之廣告或促銷，應明顯標示『飲酒過量，有害健康』
    或其他警語，並不得有下列情形：一、違背公共秩序或善良
    風俗。二、鼓勵或提倡飲酒。三、妨害青少年、孕婦身心健
    康。四、虛偽、誇張、捏造事實或易生誤解之內容。五、其
    他經中央主管機關公告禁止之情事。」「違反第三十七條規
    定而為酒之廣告或促銷者，處新臺幣十萬元以上五十萬元以
    下罰鍰，並通知限期改正；屆期未改正者，得按次連續處罰
    。」菸酒管理法第37條及第55條第1項分別定有明文。另同
    法施行細則第14條則規定：「依本法第三十七條規定為酒之
    廣告或促銷而標示健康警語時，應以版面百分之十連續獨立
    之面積刊登，且字體面積不得小於警語背景面積二分之一，
    為電視或其他影像廣告或促銷者，並應全程疊印。僅為有聲
    廣告或促銷者，應以聲音清晰揭示健康警語。前項標示健康
    警語所用顏色，應與廣告或促銷版面之底色互為對比。」查
    菸酒管理法施行細則乃財政部本於中央主管機關地位，依據
    菸酒管理法第62條規定之授權，所訂立關於菸酒管理之細節
    性、技術性及執行性規定之法規命令；其中上述規定乃為執
    行菸酒管理法第37條關於菸酒廣告及促銷管制所為執行性及
    細節性規定，並其內容乃為達成菸酒管理法第37條規範目的
    所必要，爰予援用。
四、本件原告經人檢舉於http//www.maadielih.com/網站刊載酒
    類商品廣告，未依規定標示健康警語，涉嫌違反菸酒管理法
    第37條之規定，經被告上該網站查證屬實，乃依同法第55條
    第1項規定，以94年5月17日府財菸字第0940104832號處分書
    裁處原告10萬元罰鍰等情，已經兩造分別陳述在卷，並有被
    告94年5月17日府財菸字第0940104832號處分書附訴願卷可
    稽，自堪認定。而原告提起本件訴訟，無非以其公司網站本
    來有標示警語，不知何時遭人竄改，事發後數日，復接到恐
    嚇電話，已有向警局報案云云，資為爭執。
五、按菸酒管理法施行細則第十三條乃規定：「本法第三十七條
    所稱廣告，指利用電視、廣播、影片、幻燈片、報紙、雜誌
    、傳單、海報、招牌、牌坊、電腦、電話傳真、電子視訊、
    電子語音或其他方法，可使不特定多數人知悉其宣傳內容之
    傳播。．．．」可知，於電腦網路上刊登酒之廣告，亦屬菸
    酒管理法第37條所規範「酒之廣告」範圍。又按「無論於網
    路上是否刊載僅有酒品名稱、圖樣、價格或提供網路訂購、
    電話、傳真、郵件信箱等足資聯繫之資料，皆屬菸酒管理法
    第三十七條所稱酒之廣告或促銷，應明顯標示健康警語；．
    ．．。」則經財政部國庫署93年2月18日台庫5字第09316003
    59號函釋示在案。查此函釋乃財政部本於中央主管機關地位
    ，為利所屬機關執行菸酒管理法第37條規定所為闡明法規原
    意之釋示；又菸酒管理法制訂之目的，乃為健全菸酒管理；
    而該法第37條規定更是為避免刺激過量或不當消費酒類，以
    維護國民健康，而為酒類廣告或促銷之適度限制；加以「廣
    告」是一種將商品或服務之訊息散佈與不特定人知悉，以達
    招徠消費者購買或消費目的之行為；故上述函釋闡述菸酒管
    理法第37條所稱廣告之意涵，核與菸酒管理法第37條規範意
    旨及廣告之目的相符，爰予援用。
六、經查，原告有在前述網站刊載其公司簡介、公司地址、消費
    者服務專線電話，以及各種不同酒類名稱及酒類圖片，此外
    並刊載「本公司代理官田酒廠"酒品系列"特價中．．歡迎訂
    購」等語，惟並未標示「飲酒過量，有害健康」之警語，有
    列印自原告被查獲之網站資料附原處分卷可稽。原告所設之
    上開網站，乃可供大眾上網進入瀏覽觀看，並無任何設限或
    管制，故其於上開網站上載有上述相關酒類及其銷售廠商之
    內容，自屬已生廣告效果之酒類廣告，故原告為此廣告時即
    應依前述菸酒管理法第37條規定為「飲酒過量，有害健康」
    之警語甚明。乃原告竟未標示，被告以原告違反菸酒管理法
    第37條規定，依同法第55條第1項規定裁處最低罰鍰10萬元
    ，並無不合。
七、原告雖訴稱其網站本有刊登「飲酒過量，有害健康」之警語
    ，惟遭人入侵網站刪除警語進而向原告恐嚇勒索，原告為被
    害人，不應處罰原告云云。惟查，本件處分係於94年5月17
    日作成，被告於處分前曾於94年5月2日檢附所查得之網站具
    體資料函請原告陳述意見，原告於94年5月4日僅復以「此乃
    本公司無意之疏忽，已立即配合修正」此有原告所不爭之書
    函一份附原處分可稽。可知原告並未否認前揭廣告內容，亦
    未爭執其網站遭人破壞並被強索金錢之事，甚為明確。然觀
    原告所提之報案三聯單記載之報案日期為94年5月26日，另
    其報案之犯罪時間發生在94年5月26日，此亦經證人即受理
    報案警員到庭證述明確，足見該報案日期均在原告受到本件
    裁罰及其向被告陳述意見之後。再據原告訴訟代理人於本院
    審理時陳稱其接到被告所發之陳述意見函文後，有請負責設
    計網頁的小姐上網查看，發現警語已遭人入侵刪除等語。倘
    原告確有在上述網路酒類廣告標示「飲酒過量，有害健康」
    之警語，並原告有遭人恐嚇進而侵入該網站刪除原告標示之
    警語之事實，衡諸原告訴訟代理人所稱其於陳述意見前亦曾
    請負責設計網頁之業者上網查看發現上開警語已不存在等情
    ，則此攸關原告權益重大情事，原告焉有未於被告函詢陳述
    意見時表明其事，反而遲至94年5月26日始出而報案，進而
    於同日提起訴願時始爭執其事之理？況且，據原告訴訟代理
    人於本院審理時稱：原告公司除於報案當日接到恐嚇電話以
    外，於報案前亦曾遭到不明人士以電話恐嚇，但原告並未予
    理會，亦未上網查看等語。則以原告既係委託他人設計管理
    ，而原告已經受到恐嚇要刪改其網路資料，原告卻不即時上
    網檢查是否果遭侵害，亦不請具有網路專業知識之業者加強
    維護其網頁安全，反而採取置之不理之態度，亦與常理相違
    。原告所訴各節，即難採取。
八、再按「人民違反法律上之義務而應受行政罰之行為，法律無
    特別規定時，雖不以出於故意為必要，仍須以過失為其責任
    條件。但應受行政罰之行為，僅須違反禁止規定或作為義務
    ，而不以發生損害或危險為其要件者，推定為有過失，於行
    為人不能舉證證明自己無過失時，即應受處罰。」業經司法
    院釋字第275號解釋在案。查原告既為系爭網站之負責人，
    ，則對於該網站之網頁內容是否有違反法律規定，本即負有
    注意義務，然原告竟未注意網路酒類廣告上加註前述警語，
    則原告就本件違章行為，縱無故意，亦有應注意，並能注意
    卻未注意之過失存在。故原告以被告未就菸酒管理法第37條
    規定輔導業者，爭執不應對其裁罰云云，自無可採。
九、綜上所述，原告之主張，並無可採。原告於網站登載酒類廣
    告，未依規定標示警語，並原告就此違章行為亦有過失，故
    被告以原告違反菸酒管理法第37條規定，依同法第55條第1
    項規定，裁處原告最低額之罰鍰10萬元，並無違誤，訴願決
    定予以維持，亦無不合；故原告提起本件訴訟，求為撤銷，
    為無理由，應予駁回。又本件因屬簡易事件，故不經言詞辯
    論為之。
十、據上論結，本件原告之訴為無理由，依行政訴訟法第233條
    第1項、第236條、第195條第1項後段、第98條第3項前段，
    判決如主文。
中　　華　　民　　國　　94　　年　 　9　　月　 30  　 日
                        第二庭法  官   簡慧娟
以上正本係照原本作成。
如不服本判決，應於送達後20日內，向本院提出上訴狀並表明上
訴理由，如於本判決宣示後送達前提起上訴者，應於判決送達後
20日內補提上訴理由書（須按他造當事人人數附繕本）。
提起上訴應預繳送達用雙掛號郵票7份（每份34元）。
中　　華　　民　　國　　94　　年　 　9　　月　 30  　 日
　　　　　　　　　　　　　　　書記官   楊曜嘉
附註:
行政訴訟法第235條（第1項、第2項）:
對於適用簡易程序之裁判提起上訴或抗告，須經最高行政法院之
許可。
前項許可，以訴訟事件所涉及之法律見解具有原則性者為限。
